【裁判字號】    89,台上,3070
【裁判日期】    890531
【裁判案由】    違反麻醉藥品管理條例
【裁判全文】
最高法院刑事判決                              八十九年度台上字第三○七○號
    上  訴  人  甲○○
右上訴人因違反麻醉藥品管理條例案件，不服台灣高等法院高雄分院中華民國八十七
年四月十四日第二審判決（八十七年度上訴字第三八二號，起訴案號：台灣高雄地方
法院檢察署八十六年度偵字第二二八五一號），提起上訴，本院判決如左：
    主  文
原判決撤銷，發回台灣高等法院高雄分院。
    理  由
本件原判決認定上訴人甲○○基於意圖營利之概括犯意，連續於民國八十六年九月十
五日、九月十七日，在高雄市非法販賣化學合成麻醉藥品安非他命予黃金保二次，每
次一包、價格新台幣（下同）二千元；又於同年月二十日下午，帶安非他命一包前
往高雄市○○區○○路客萊頌汽車旅館內擬賣予黃金保時，適遇警臨檢未及交付，將
之藏於旅館房間浴室天花板上，經警查詢，始自首上開犯行等情；因將第一審論處上
訴人連續非法販賣化學合成麻醉藥品罪刑部分之判決撤銷，改判仍論處同一罪刑。固
非無見。
惟查：(一)證據之證明力，固屬法院判斷之自由，惟證據之本身如有瑕疵，則在此瑕疵
未能究明以前，遽採為有罪之根據，即難謂為適法。原判決認定上訴人有上開犯行，
無非以上訴人及證人黃金保於警訊中之陳述為其依據；但上訴人警訊中供稱伊於八十
六年九月十二日從台北回來後即開始販賣安非他命，有販賣給黃金保三次，每次數千
元不等；證人黃金保警訊證稱第一次是八十六年九月十五日買一小包二千元，第二次
是同年月十七日也是買一小包二千元，第三次是同年月二十日也就是警方所查獲，當
時上訴人尚未交給安非他命，伊事前已付出新台幣向他購買等語；彼等二人所供買賣
安非他命之金額、時間及第三次交易是否收取價金、交付安非他命等各節，尚非一致
，不無瑕疵，該等供述是否確屬真實可採﹖非無疑竇。原審未詳予究明，遽採為上訴
人犯罪之論據，尚難謂與證據法則無違。(二)有罪之判決書，對於被告有利之證據不採
納者，應說明其理由，刑事訴訟法第三百十條第二款定有明文；故有罪判決書對於被
告有利之證據，如不加以採納，必須說明其理由，否則即有判決不備理由之違法。證
人黃金保於歷審均否認有向上訴人購買安非他命，並稱伊於警訊所述不實在，因警方
刑求恫嚇始說有向上訴人買安非他命等語（一審卷二一頁，原審卷二一、二二頁）。
又本件係警方於八十六年九月二十日下午一時三十五分許臨檢查獲，上訴人於當日下
午五時警訊時並未供稱販賣安非他命行為，警方亦未查獲其販賣安非他命之任何事證
，有該警訊筆錄可按（警卷二、三頁），乃上訴人竟於該警訊後經過六個多小時之當
晚十一時五十分第二次警訊時自承其有販賣安非他命予黃金保三次，且指引警方人員
在上開旅館房間天花板上取出一包安非他命，亦有該警訊筆錄可稽（同上卷四頁），
其第二次警訊筆錄所供各節是否與經驗法則無違﹖非無審究之餘地。凡此有利於上訴
人之證據，何以不予調查採取﹖原判決並未加以說明，亦有查證未盡及理由不備之違
法。(三)上訴人所提出之診斷證明書，雖記載上訴人係於八十六年九月二十三日前往驗
傷，其左足底八×五公分、右足底六×三公分瘀血腫脹（一審卷一八頁），但該傷勢
究係何時如何形成﹖苟係於診斷前數天即受傷，是否非上訴人所指係遭刑求所致之結
果﹖有待詳究。原審未予詳細勾稽，或囑醫療專家加以鑑明，遽認該診斷書不足以證
明其傷勢係遭刑求所致云云，亦嫌速斷。以上諸端，或係上訴人上訴意旨所指摘，或
為本院得依職權調查之事項，應認原判決有撤銷發回之原因。
據上論結，應依刑事訴訟法第三百九十七條、第四百零一條，判決如主文。
中      華      民      國    八十九    年      五      月    三十一    日
                              最高法院刑事第十庭
                                  審判長法官  曾  有  田
                                        法官  陳  宗  鎮
                                        法官  劉  介  民
                                        法官  魏  新  和
                                        法官  孫  增  同
      右正本證明與原本無異
                                              書  記  官
中      華      民      國    八十九    年      六      月      七      日


司法院資訊處製作；財團法人民間司法改革基金會備份。
